【裁判字號】    92,上易,82
【裁判日期】    920506
【裁判案由】    第三人異議之訴
【裁判全文】
臺灣高等法院臺中分院民事判決      九十二年度上易字第八二號
      上  訴  人  乙○○
      被  上訴人  松敬木業有限公司
      法定代理人  丙○○
      複  代理人  甲○○
右當事人間第三人異議之訴事件，上訴人對於中華民國九十一年十二月二十日臺灣臺
中地方法院第一審判決（九十一年度訴字第三六一八號），提起上訴，本院判決如左
：
      主      文
上訴駁回。
第二審訴訟費用由上訴人負擔。
      事      實
甲、上訴人方面：
一、聲明：求為判決：
  (一)、原判決廢棄。
  (二)、台灣台中地方法院九十一年度執全字第三五六四號之假扣押執行程序應撤銷。
  (三)、第一、二審之訴訟費用由被上訴人負擔。
二、陳述：除與原判決記載相同部分予以引用外，補稱：
  (一)、緣原審駁回上訴人之訴，無非係以訴外人麟鎔實業股份有限公司（下稱麟鎔公
      司）與上訴人間，就系爭木材係屬委任關係，而依民法第五百四十一條第二項
      之規定，麟鎔公司固有移轉系爭木材與上訴人之義務，在麟鎔公司尚未將受託
      進口之系爭木材移轉交付上訴人以前，要難謂上訴人已取得該動產之所有權云
      云，而駁回上訴人之訴。惟查，本件上訴人與麟鎔公司間並非委任關係，蓋本
      件上訴人所經營之順興木材行因未向經濟部登記得進口之商號，借用麟鎔公司
      之名義進口系爭木材，進口所需之價金均由上訴人結匯，所需之各項稅捐及裝
      卸費用等，均由上訴人所支付，並親自辦理，此亦為原審所肯認。而「所謂委
      任，係指委任人委託受任人處理事務之契約而言，委任之目的，在一定事務之
      處理。故受任人給付勞務，僅為其處理事務之手段，除當事人另有約定外，得
      在委任人所受權限範圍內，自行裁量決定處理一定事務之方法，已完成委任之
      目的。果無任何裁量之餘地，一切悉從本人之指示提供勞務並受有報酬，則屬
      僱傭乃非委任。」（最高法院六十七年度台上字第三三八九號判例、八十五年
      度台上字第二七二七號裁判要旨參照），則本件上訴人縱以麟鎔公司之名義進
      口系爭木材，渠等間並無任何委任契約外，麟鎔公司就進口系爭木材一事，一
      切悉從上訴人之意思，並無任何裁量之餘地，何況，系爭木材之進口結匯亦均
      由上訴人親自辦理，徵諸上開最高法院之見解，上訴人與麟鎔公司間並非委任
      關係甚明，渠等間僅為單純之借名關係，原審遽以渠等間為委任關係為裁判之
      基礎，顯屬有誤。
  (二)、再者，動產之交付並不以現實之交付為必要，讓與動產物權，如其動產由第三
      人占有時，讓與人得以對於第三人之返還請求權，讓與於受讓人，以代交付，
      民法第七百六十一條第三項訂有明文。本件麟鎔公司持有系爭木材之提單後，
      即將提單交付上訴人，並陪同上訴人至全順報關行辦理報關取貨，此為證人陳
      博裕（即麟鎔公司之負責人）及楊瑟珍（即全順報關行之會計）所是認，且全
      順報關行乃將報關之所有費用明細以傳真之方式，通知上訴人，待上訴人將所
      有費用繳清後，即辦理系爭木材之報關取貨程序，足證麟鎔公司業將對第三人
      之返還請求權讓與上訴人無誤。原審就上訴人與麟鎔公司間對系爭木材之交付
      方式並未加以調查，徒以現實交付始認有交付之事實，遽以認定本件麟鎔公司
      尚未將系爭木材移轉交付上訴人，並無所據，顯有違誤。
  (三)、按交付提單於有受領物品權利之人時，其交付就物品所有權移轉之關係，與物
      品之交付，有同一之效力，民法第六百二十九條訂有明文。是動產物權業經證
      券化者，其物權之變動須以交付表彰動產物權之證券以代替該動產之交付，如
      倉單、提單等所載物品之交付，於交付該項證券於有受領權人時，因該等證券
      為物權證券，動產之權利，以證券表彰之，持有證券者，即與占有動產同，故
      與交付物品有同一之效力。查本件系爭木材之提單係麟鎔公司取得後即轉交上
      訴人，進而委託全順報關行代為取貨並運送至上訴人之工廠所在地，此業經證
      人陳博裕及上訴人於本院九十二年三月五日之調查即陳述綦詳，是徵諸前開說
      明，於麟鎔公司交付提單予上訴人時，即發生動產交付之效力無誤，原審認定
      系爭木材麟鎔公司並未交付予上訴人，顯有未察。
  (四)、另系爭木材之提單，故載受貨人為麟鎔公司，惟提單之性質係在拘束運送人與
      受貨人間之法律關係，與物之所有權歸屬顯屬有間，否則，即將動產所有權之
      取得要件與不動產之所有權須以登記為生效要件混淆，是本件自不得以提單未
      背書之受貨人與運送人關係，作為系爭木材之所有權歸屬之依據甚明。
  (五)、綜上所述，系爭木材之結匯、所需之各項稅捐及裝卸費用等，既均由上訴人所
      支付，並親自辦理，則系爭木材確為上訴人所有並無違誤，甚且，縱依登記主
      義之觀念言，購買名義人為麟鎔公司，然麟鎔公司業將對運送人之返還請求權
      讓與上訴人，該指示交付之行為，仍為交付行為之類型，上訴人顯已取得系爭
      木材之所有權。
乙、被上訴人方面：
一、聲明：求為判決如主文所示。
二、陳述：除與原判決記載相同部分予以引用外，補稱：
  (一)、上訴人所主張之上訴理由無非以麟鎔公司與其之間並無委任關係存在，且提出
      最高法院六十七年度上字第三三八九號判例及八十五年度台上字第二七二七號
      判決為其依據。惟就上訴人所提出之上訴理由觀之，並無理由，理由分述如下
      ：
    1.上訴人所提出之上開判例與判決，應係指委任與僱傭間法律關係之差異，而非
      說明上訴人與麟鎔公司間法律關係究竟為何。
    2.上訴人主張其與麟鎔公司間並無委任關係存在，若雙方間非委任關係，則兩者
      間又係何者法律關係，上訴人於上訴理由中並未說明。因而上訴人與麟鎔公司
      間亦有可能係借貸、買賣抑或委任．．．，若上訴人主張與麟鎔公司間非委任
      ，則其即應就其雙方之法律關係負舉證責任。
  (二)、退步言，若上訴人與麟鎔公司間非具委任關係存在，何以上訴人須代麟鎔公司
      付款。且由最近進口到貨通知書觀之，上訴人亦可自行進口木材，若其與麟鎔
      公司間無委任或買賣關係存在，何以不自行進口，需以麟鎔公司之名義進口，
      且進口木材又非管制物品須特別申請始得進口，何須假手他人。因此，雖動產
      交付不以現實交付為必要，然讓與人與受讓人間仍得訂立契約，使得以間接占
      有代替交付，然雙方之間亦未定立契約，何能證明以間接占有以代替交付。又
      上訴人所據以主張民法第七百六十一條所規定之動產所有權移轉方式，然卻未
      說明動產移轉所據以主張之債權法律關係為何。故系爭木材於所有權尚未移轉
      前，仍應屬麟鎔公司所有，被上訴人假扣押系爭木材應有理由。
  (三)、民法第六百二十九條雖規定，交付提單於有受領物品權利之人時，其交付就物
      品所有權移轉之關係，與物品之交付，有同一之效力。惟上開規定係指，運送
      契約中託運人與受貨人間，就物品所有權何時發生移轉效力。縱使本件麟鎔公
      司曾將提單交付，然上訴人仍未說明其與麟鎔公司間究竟為何種法律關係，且
      提單上所寫之受貨人亦是麟鎔公司，並非上訴人，可見系爭木材確為麟鎔公司
      所有無誤。
  (四)、又依據證人陳博裕於本院審理時所述，該提單係先交付予他後，才由其再轉交
      予上訴人。顯見系爭木材確為第三人麟鎔公司所有，否則何以提單需交付予麟
      鎔公司。從外觀上，所有權之歸屬確為麟鎔公司無誤。至於麟鎔公司與上訴人
      間究竟係屬何種法律關係，則非他人所得聞問。
  (五)、再者，根據證人陳博裕、楊瑟珍之證詞，報關係麟鎔公司之法定代埋人陳博裕
      前往辦理，並由其提供麟鎔公司之公司大、小章。至於報關行所開立之請款單
      和發票抬頭也登載為麟鎔公司。以上種種皆證諸系爭木材為麟鎔公司所有。
      理      由
一、本件上訴人起訴主張：被上訴人與麟鎔公司間假扣押執行事件（案號：原審法院
    九十一年度執全字第三五六四號），執行法院依債權人即被上訴人之聲請，於九
    十一年十月十六日在台中港八Ａ碼頭，查封得非洲花梨原木一批計十三支；然該
    批經查封之原木，雖以執行債務人即麟鎔公司之名義進口，實際上則係上訴人借
    麟鎔公司之名義所買受，且該買賣價金及相關之手續，亦係由上訴人所支付或親
    自出面洽辦，是該批原木之所有權人，自係上訴人而非麟鎔公司。執行法院依被
    上訴人之指封所為查封上開原木之強制執行程序，已侵害及於上訴人之權利，上
    訴人自得依強制執行法第十五條前段之規定，提起本件第三人異議之訴，請求撤
    銷前開強制執行程序等語。
二、被上訴人則以：強制執行法所規定之第三人異議之訴，須第三人有足以排除強制
    執行之權利始足當之，在執行標的物係屬動產之情形下，則須第三人對於該標的
    物確有所有權，或有直接、間接占有之事實與權源。本件上訴人雖主張其對於系
    爭經查封之原木有所有權，然依其提出之存摺明細、匯款回條及報關行收據等資
    料，僅能顯示其曾為若千金額之支出，至其為此等金額支出之原因關係若何，則
    無從得知；而本件不論依憑進口結匯及提單記載等各項資料，均顯示麟鎔公司始
    為系爭原木之進口人，系爭原木之所有權人自為麟鎔公司而非上訴人無疑，上訴
    人如欲取得系爭原木之所有權，自須經由麟鎔公司為讓與之意思表示並為交付動
    產之行為，於麟鎔公司尚未將系爭原木交付予上訴人之前，上訴人自尚未取得系
    爭原木之所有權，其主張有排除強制執行之權利，自屬無據等語，資為抗辯。
三、上訴人主張：被上訴人與麟鎔公司間假扣押執行事件，執行法院依被上訴人之聲
    請，於九十一年十月十六日在台中港碼頭，查封得以麟鎔公司名義所進口之非洲
    花梨原木一批計十三支等情，業經本院依職權調閱原審法院九十一年度執全字第
    三五六四號假扣押執行卷（含九十一年度裁全字第一○五八六號裁定卷）核閱屬
    實，並為被上訴人所不爭執，自堪信為真正。上訴人另主張其為系爭原木之所有
    權人，被上訴人則以前揭情詞置辯。經查：
  (一)、上訴人主張：系爭原木之買賣價金、各項稅捐及裝卸費用等代墊款項，均由其
      所支付，並由其親自出面洽辦相關手續等情，業據其提出彰化銀行斗南分行活
      期儲蓄存款存摺明細、進口結匯各項收費表各二紙、匯款回條、全順報關行代
      墊款項給付明細表各一紙等為據，並經證人即彰化銀行斗南分行行員江慧琳、
      麟鎔公司負責人陳博裕及全順報關行會計楊瑟珍分別於原審及本院準備程序中
      到庭證述屬實。其中證人江慧琳證稱：乙○○在九十一年八月二日及七月二十
      二日，曾到彰化銀行斗南分行辦理結匯撥款，錢是從乙○○的戶頭裡轉匯過去
      的，付款的是乙○○（見原審卷第五十一、五十二頁）；證人陳博裕證稱：「
      第一次（到銀行辦理匯款時）他說他不會辦，我有出面幫他」、「到銀行辦理
      結匯要用我的名義，也要蓋我的章，不過帳戶是上訴人自己的」、「（全順報
      關行的錢）是上訴人自己匯給他的」、「我有同蔡先生一起去報關行」、「蔡
      先生說他不熟作業，所以要求我同去報關」（見本院卷第二十七、二十八、五
      十六、五十八、五十九頁）；證人楊瑟珍則證稱：上訴人與陳博裕二人曾經一
      同到報關行，但報關所需費用是上訴人支付的（見本院卷第五十七、五十八頁
      ）等語。是依上訴人前開所提之證物及證人之證言，上訴人所稱：系爭原木進
      口所需之價金及費用均由其支付，並由其出面洽辦手續等語，應堪信為真正。
  (二)、上訴人另稱：因其所經營之順興木材行未向經濟部登記取得進口資格，其乃向
      麟鎔公司借用名義以進口系爭原木，是其與麟鎔公司間，僅為單純之借牌關係
      ，而非民法上之委任關係或其他任何之有名契約，其本身實際上就是系爭原木
      進口之買受人；系爭原木之價金及進口所需費用既均由其支付，自應由其直接
      取得所有權，而無待乎麟鎔公司為其他所有權之移轉行為云云（見原審卷第三
      十、五十三頁、本院卷第五、三十、四十一頁）。證人陳博裕亦稱：「我們只
      是同鄉朋友，純粹執照借給他而已」、「本件原木確實是上訴人蔡先生買的」
      等語（見本院卷第二十八頁）。惟：
    1.按民法第一百五十三條第一項規定：「當事人互相表示意思一致者，無論其為
      明示或默示，契約即為成立」，同法第三百四十五條第一項、第二項則規定：
      「稱買賣者，謂當事人約定一方移轉財產權於他方，他方支付價金之契約」、
      「當事人就標的物及其價金互相同意時，買賣契約即為成立」。因之，買賣契
      約之成立要素，本包含當事人、意思表示及買賣標的與價金三者，缺一不可；
      而契約究在何人之間為成立，亦須當事人於締約之時，主觀上即有所認識，否
      則，實難以決定應由何人享受契約之權利或負擔契約之義務，合先敘明。
    2.次按，一方以與他方締約之意思而為表示者，其情形不外有幾：一為以自己成
      為契約當事人之目的，並以自己之名義為意思表示者；二為以自己成為契約當
      事人之目的，而冒他人之名而為意思表示者；三為以使他人成為契約當事人之
      目的，經由他人之授權，而以他人之名義為意思表示者（即有權代理之情形）
      ；四為以使他人成為契約當事人之目的，未經他人之授權，而以他人之名義為
      意思表示者（即無權代理及表見代理之情形）。於前二者之情形，其既有以使
      自己成為契約當事人之意思，而他方當事人所認識者，亦同此，是該契約自應
      於該雙方當事人間成立，縱其中一方係屬冒名者，亦然。於後二者之情形，其
      並無使自己成為契約當事人之意思，而他方當事人所認識者，亦同此，是該契
      約自無於該二人間成立之可能。因之，表意人是否為契約之當事人，應依表意
      人所表示之行為而定，而與其是否冒名、有無經他人授權無關。
    3.於本件之情形，上訴人及證人陳博裕皆稱：上訴人與麟鎔公司間，就系爭原木
      之進口，係屬借名關係，亦即上訴人係以自己成為契約當事人之目的，而進口
      系爭原木云云。惟此係上訴人與麟鎔公司間之內部約定，外人本無從得知，亦
      不足以作為判定系爭原木進口之買賣契約究在何人之間為成立之基礎。而查系
      爭原木係以麟鎔公司之名義所進口，為兩造所不爭之事實，並有證人楊瑟珍當
      庭提出載有受貨名義人為麟鎔公司之海運提單一份附卷可稽（附本院卷第六十
      四頁）。上訴人亦承認系爭原本係其以麟鎔公司之名義所買受，上訴人及麟鎔
      公司既以麟鎔公司為買受名義人而向國外出賣人為締約之意思表示，該國外出
      賣人所認識者，亦係以麟鎔公司為買受人，則該買賣契約自應在該國外出賣人
      與麟鎔公司間成立，嗣後依該買賣契約所得請求移轉系爭原木之權利，及依該
      買賣契約所為移轉系爭原木之所有權，均應歸由麟鎔公司取得。
    4.上訴人雖主張：不得以有無登記進口資格之行政管制行為，執為買賣契約在何
      人間成立之私權判斷依據云云。惟契約當事人之判斷，尚寓有交易安全之考量
      ，於上訴人與麟鎔公司未將其內部之借名關係告知該國外出賣人之情形下，不
      得遽謂該國外出賣人對於實際買受人為上訴人之情已有所認識，而認該買賣契
      約係在國外出賣人與上訴人間成立，上訴人所為之上開主張仍無理由。
    5.至上訴人雖有支付價金及負擔進口所需稅捐及船舶裝卸費用之事實，惟買賣之
      價金實際上由何人負擔，本與該人是否為買賣契約之當事人無涉，亦與該人是
      否能取得買賣標的物之所有權無關連性。上訴人既非系爭原木買賣契約之當事
      人，復未舉證其有何得依該買賣契約直接請求國外出賣人交付系爭原木之權利
      存在，則所稱：其因直接支付買賣價金及相關稅捐、費用而直接取得系爭原木
      之所有權云云，並無可採。
  (三)、系爭木材係以麟鎔公司名義買受，因此在麟鎔公司讓與系爭木材予上訴人之前
      ，上訴人自尚未取得系爭木材之所有權，而動產物權之讓與，非將動產交付，
      不生效力（民法第七百六十一條第一項前段參照），則在麟鎔公司將系爭木材
      交付上訴人後，上訴人始能取得系爭木材之所有權，本件系爭木材在貨船進入
      台中港，甫下船仍在台中港碼頭即為被上訴人聲請執行法院查封，系爭木材自
      尚未現實交付上訴人，惟動產之交付不以現實之交付為必要，依民法第七百六
      十一條第二、三項及第六百二十九條「讓與動產物權，而讓與人仍繼續占有動
      產者，讓與人與受讓人間，得訂立契約，使受讓人因此取得間接占有，以代交
      付」、「讓與動產物權，如其動產由第三人占有時，讓與人得以對於第三人之
      返還請求權，讓與於受讓人，以代交付」、「交付提單於有受領物品權利之人
      時，其交付就物品所有權移轉之關係，與物品之交付，有同一之效力」等規定
      ，上訴人於麟鎔公司占有系爭木材時，得與麟鎔公司訂立契約使上訴人因此取
      得間接占有之占有改定，或系爭木材於運送人占有時，麟鎔公司得以對於運送
      人之返還請求權讓與上訴人之指示交付，或交付系爭木材之提單予上訴人，均
      可發生系爭木材交付上訴人之效力，上訴人主張系爭木材業已經麟鎔公司交付
      ，其交付之方式，於九十二年一月二十日之上訴理由狀係主張占有改定，九十
      二年三月五日準備程序及九十二年三月十九日補充上訴理由狀再主張交付提單
      ，九十二年四月二十二日之辯論意旨狀則改稱係讓與對運送人之返還請求權之
      指示交付，茲就上訴人主張麟鎔公司交付系爭木材之方式是否可採，分述於後
      ：
    1.就上訴人與麟鎔公司間有無占有改定之情事，上訴人本人於本院九十二年三月
      五日準備程序時係指稱：「我本身是木材製材廠，本件原木是我委託麟鎔公司
      進口，該原木是我自己業務需要要用的，我是將木材切割要出售」、「我沒有
      和麟鎔公司約定原木要放在他那裡，木材一下船，就應該要送到我那邊交給我
      」等語（見本院卷第二十五頁），證人即麟鎔公司之負責人陳博裕於同日準備
      程序時證稱：「我們之間沒有約定原木進口後先給我使用，原木一進口應該就
      要馬上送到上訴人那裡」（見本院卷第二十八頁）。由此可見，上訴人係因需
      要木材使用，乃以麟鎔公司之名義進口系爭木材，雙方自不可能再約定系爭木
      材仍由麟鎔公司繼續使用，且系爭木材進口後即應送至上訴人處交付上訴人，
      麟鎔公司亦確未與上訴人訂立契約，系爭木材由麟鎔公司繼續使用而由上訴人
      取得間接占有，雙方並無占有改定之情事，至為明顯。
    2.上訴人指稱麟鎔公司於取得系爭原木之海運提單後，即轉交予上訴人，是依民
      法第六百二十九條之規定，上訴人應於受交付該海運提單時，即取得系爭原木
      之所有權云云，惟民法第六百二十八條前段規定：「提單縱為記名式，仍得以
      背書移轉於他人」；上揭規定依海商法第六十條第一項之規定，於載貨證券（
      即海運提單）準用之。是在提單屬記名式之情形下，其轉讓應依背書之方式為
      之。查系爭原木之海運提單上，已載明受貨人為麟鎔公司（見附本院卷第六十
      四條之提單），則該海運提單自屬記名式，依前揭海商法第六十條第一項準用
      民法第六百二十八條前段之規定，應以背書之方式為轉讓，惟麟鎔公司並未以
      背書之方式轉讓予上訴人之情，業經證人陳博裕到庭證述屬實（見本院卷第五
      十九頁），而觀卷附之該提單，亦確無麟鎔公司之背書，是麟鎔公司並未以背
      書之方式轉讓該提單予上訴人，則上訴人主張：系爭原木已因麟鎔公司之交付
      提單而由其取得所有權云云，亦無可採。況上訴人先主張其取得該提單而取得
      系爭木材之所有權，後改稱提單之性質係在拘束運送人與受貨人間之法律關係
      ，與物之所有權歸屬有間，不得以提單未背書之受貨人與運送人關係，作為系
      爭木材之所有權歸屬之依據，益證上訴人尚未因持有系爭木材之提單而取得該
      木材之所有權。
    3.上訴人主張其因麟鎔公司之指示交付而取得系爭木材之所有權，係以系爭木材
      為運送人所占有，麟鎔公司將其對運送人之返還請求權讓與為據，此與上訴人
      之前所主張麟鎔公司係以占有改定之方式交付系爭木材，即系爭木材為麟鎔公
      司繼續占有，其與麟鎔公司訂立契約，而取得系爭木材之間接占有之事實顯有
      矛盾，蓋前者係以系爭木材為運送人所占有為前提，後者則認為系爭木材係在
      麟鎔公司繼續占有中，兩者顯不能併存。而上訴人主張之指示交付係以麟鎔公
      司於取得系爭木材之提單後，即將提單交予上訴人，並由其負責人陳博裕陪同
      上訴人至全順報關行辦理報關手續，全順報關行並將報關所需之全部費用明細
      以傳真之方式，通知上訴人，由上訴人將該全部費用繳清，足證麟鎔公司業將
      其對於運送人之返還請求權讓與上訴人為依據。然證人陳博裕証稱：「我將我
      公司大、小章和我的私章及進出口證件資料交給上訴人」、「我拿到提單後，
      拿給上訴人，再同他一起到全順報關行，因為受貨人是我公司名義，一定要我
      蓋我公司大、小章，提單上蓋有我公司大、小章，是確認以我公司報關」等語
      （見本院卷第二十八、五十八頁），顯然麟鎔公司係將提單連同公司之印章及
      辦理進口所需之證件全交給上訴人，由上訴人以麟鎔公司之名義進口系爭木材
      ，系爭木材仍係以麟鎔公司之名義提領及報關，因此麟鎔公司將系爭木材之提
      單交給上訴人，應係授權上訴人以麟鎔公司之名義提領系爭木材，而非讓與對
      運送人之返還請求權由上訴人以自己之名義提領系爭木材；另證人即全順報關
      行之會計楊瑟珍證稱：「報關行所開立之請款單和發票是麟鎔公司名義，收費
      單據抬頭是麟鎔公司」（見本院卷第五十九、六十頁），足證全順報關行將報
      關所需之全部費用明細以傳真之方式通知上訴人繳納，費用實際雖係由上訴人
      負擔，但上訴人仍係以麟鎔公司之名義繳納，系爭木材託全順報關行報關者，
      自仍係麟鎔公司，苟麟鎔公司係將其對全順報關行之返還請求權讓與上訴人，
      報關費用理應由上訴人以自己名義繳納，因此由報關費用係以麟鎔公司之名義
      繳納觀之，實難因報關費用實際由上訴人負擔，即認麟鎔公司有讓與對全順報
      關行返還請求權之情事，上訴人就其所主張之指示交付顯未能證明。況證人陳
      博裕另證稱：「原木之提貨，是船公司卸貨時，我們直接在碼頭提貨」、「我
      有同上訴人一起去全順報關行，我覺得上訴人因為所有款項都是他支付的，他
      會怕我貨不給他，所以他去報關時要求我同去」等語（見本院卷第五十六、五
      十八頁），系爭木材之提單是由全順報關行之會計楊瑟珍所提出，證人楊瑟珍
      證稱：「提單是貨主要給我們辦理報關的，報關後我們要帶他去船公司換一張
      小提單，再行提貨」（見本院卷第五十八頁），顯然系爭木材業經麟鎔公司委
      託全順報關行完成報關手續，再以提單在台中港碼頭向船公司提領系爭木材，
      並指示全順報關行將系爭木材運至上訴人處，麟鎔公司即無必要將其對運送人
      之返還請求權讓與上訴人，由上訴人自行向運送人提領系爭木材，麟鎔公司之
      負責人陳博裕亦不須陪同上訴人前往全順報關行辦理報關手續，而陳博裕之所
      以會陪同上訴人前往全順報關行，陳博裕竟稱係因上訴人害怕麟鎔公司提領貨
      物後不交付，足認系爭木材仍係以麟鎔公司之名義提領，麟鎔公司並未讓與對
      運送人之返還請求權予上訴人，否則何來麟鎔公司提領貨物後拒不交付之問題
      ，麟鎔公司亦無以指示交付之方式交付系爭木材予上訴人之情事，至為明顯。
    4.綜上所述，麟鎔公司應尚未將系爭木材交付上訴人，則上訴人尚未取得系爭木
      材之所有權，系爭木材仍應歸麟鎔公司所有。
四、上訴人對於系爭原木並無所有權，即無足以排除強制執行之權利，則其提起本件
    第三人異議之訴請求撤銷執行法院就系爭木材所為之執行程序，自屬無據。原審
    為上訴人敗訴之判決，核無違誤，上訴意旨指摘原判決不當，求予廢棄改判，為
    無理由，應予駁回。
五、本件事證已臻明確，兩造其餘攻擊防禦方法，對本件之判決結果均不生影響，爰
    不逐一論述，併予敘明。
六、據上論結，本件上訴為無理由，依民事訴訟法第四百四十九條第一項、第七十八
    條，判決如主文。
中      華      民      國    九十二    年      五      月      六      日
~B1民事第四庭審判長法  官  黃斐君
~B2                法  官  張鑫城
~B3                法  官  陳蘇宗
右為正本係照原本作成。
不得上訴。
~B                書記官  吳麗慧
中      華      民      國    九十二    年      五      月      八      日
                                                                        Ｂ


司法院資訊處製作；財團法人民間司法改革基金會備份。
